臺灣高等法院臺中分院刑事判決　　　　　　　　九十年度重上更(四)字第二五號
　　上　訴　人
　　即　被　告　丙○○
　　指定辯護人　本院公設辯護人 甲○○
右上訴人，因被告違反毒品危害防制條例案件，不服臺灣臺中地方法院八十八年度訴
字第四○號，中華民國八十八年六月十一日第一審判決（起訴案號：臺灣臺中地方法
院檢察署八十七年度偵字第二五○八九號），提起上訴，經本院判決後，由最高法院
發回審理，本院判決如左：
    主      文
原判決撤銷。
丙○○連續販賣第一級毒品，累犯，處有期徒刑玖年，褫奪公權陸年。
扣案之第一級毒品海洛因貳拾肆包（驗餘淨重壹拾點壹壹公克、純度百分之貳陸點伍
伍、純質淨重貳點陸捌公克）沒收銷燬之，帳單貳張沒收。販賣第一級毒品所得新台
幣拾參萬貳仟伍佰伍拾元沒收，如全部或一部不能沒收時，以其財產抵償之。
    事      實
一、丙○○曾於民國（下同）八十二年間，因違反肅清煙毒條例及麻醉藥品管理條例
 等案件，經臺灣臺中地方法院判處有期徒刑三年二月並確定，於八十六年七月二
    十三日執行完畢，猶不知悔改。復基於營利之意圖，並基於概括之犯意，自八十
    七年四月二十八日起至同年六月二十四日止，連續以每錢新台幣（下同）二萬元
    之代價，向真實年籍姓名不詳綽號「長腳」之成年男子，販入第一級毒品海洛因
    後，即在臺中巿北屯路四十九號七樓之二居住處所，將所購得之海洛因先取出三
    分之一留供自己施用（施用毒品部分，另案偵查判決免刑），再加入三分之一之
    葡萄糖等物質與其餘之海洛因稀釋後，亦以每錢二萬元之價格，先後連續販售不
    詳數量之海洛因給真實年籍姓名不詳代號「右」、「搖」等多名成年人（販賣對
    象及價錢詳如附表所示），以賺取其本身施用海洛因之代價。其方式為凡欲購買
    毒品海洛因之人，即以呼叫器0000000000之號碼與其連絡，再相約時
    間、地點進行交易，丙○○即以此方式連續販賣海洛因多次。嗣於八十七年七月
    二十四日凌晨零時三十分許，在上開臺中市○○路四十九號七樓之二住處為警查
    獲，並扣得海洛因二十四包（驗餘淨重一○‧一一公克、純度百分之二六‧五五
    、純質淨重二‧六八公克）、其販售海洛因所用之帳單二張及其施用之安非他命
    、安非他命吸食器等物。
二、案經臺中巿警察局第二分局報請臺灣臺中地方法院檢察署檢察官偵查起訴。
    理      由
一、訊據上訴人即被告（下稱被告）丙○○，矢口否認有上開連續販賣第一級毒品海
    洛因之犯行，並先後於原審及本院辯稱其為警查獲前之毒癮很大，每日須施用海
    洛因十餘次，扣案之二十四包海洛因均欲供己施用，至於二張帳單乃記載其與友
    人賭博所贏得之金額，且其於警訊時身體不適，警訊筆錄乃警員所自行製作，根
    本未予詢問。二張帳單上之記載與販賣毒品無關，請將扣案之二十四包毒品送請
    鑑定，是否確含有三分之一葡萄糖，該每包之重量是否相同，與帳單所載是否相
    符，因而該毒品海洛因應係被告自行施用。警訊時並未依法錄音，該筆錄係遭警
    員所騙而製作，顯係非法取供，應不能採取，本件亦非交易被查獲，被告如有犯
    罪，應係轉讓或幫助施用罪云云。惟查：
　(一)本件被告於警訊時業已供承「我所吸食之安非他命及海洛因，均分別以每錢七千
    元、二萬元代價向綽號『長腳』男子購買」、「我並不知道長腳真實姓名年籍及
    地址，每次均他呼叫我，我無法與他連絡，他年約三十五歲」、「安非他命純粹
    供自己吸食用，沒有販賣供他人吸食，海洛因除供自己注射外，部分再轉售他人
    」、「我於八十七年四月二十八日開始有將海洛因轉售他人，轉售方式是將每錢
    貳萬元代價所購得之海洛因扣除三分之一錢供自己吸食注射用，再將三分之一錢
    葡萄糖加入稀釋後，以每錢貳萬元再轉售他人，以每錢賺取三分之一供自己吸食
    外，無其他的獲利」等語在卷，並就上開供述內容，多次捺印確認（參見一五三
    九九號偵查卷九頁），核與證人即製作警訊筆錄之警員丁○○於本院前審所證述
    「他（被告）說買入的海洛因，部分就是要以每錢二萬元再轉售他人」等語相符
    （參見本院更一卷五三頁），足見被告係以營利之意圖販入海洛因後，再轉售他
    人圖利，用以賺取供己吸食毒品所用。至被告販賣海洛因之對象，據被告於警訊
    中供陳「我所轉售的對象均是以綽號稱謂，如『右』、『搖』、『雄』、『吉』
    、『富』‧‧‧我並不知道他們真實姓名、年籍及地址，均是他們主動呼叫我，
    我不知道如何連絡他們」、「在第一張帳單內共記錄綽號『右』於五月二十五日
    買進一千元，六月九日分批買進一萬元、二千元、一千元及五百元。綽號『搖』
    日期不詳購買一萬五千元，六月九日購買七百元，六月二十四日購買六百元。綽
    號『雄』日期不詳購買一萬六千元（開票八千元），六月九日購買八千元‧‧‧
    以此類推」、「在第二張帳單內共記錄『右』、『搖』、『雄』、『吉』‧‧‧
    每次委託我購買海洛因的金額，如『搖』一六三○○＋二六○○＝一八九○○，
    代表『搖』於日期不詳分別向我購得一萬六千三百元的海洛因，及二千六百元的
    海洛因，累計金額為一萬八千九百元‧‧‧以此類推」、「每次有人需要海洛因
    時，均以呼叫器0000000000與我連絡，我們再相約時間地點，以一手
    交錢一手交貨之方式交易」等語（參見同上卷十、十一頁），核與證人即警員丁
    ○○供稱「被告當時並未說向他購買毒品對象之真實姓名，他說他也不知道，都
    是對方主動呼叫被告購買，購買之對象、金額就如帳單所載，被告係出於自由意
    思所供」等情相符（參見本院更一卷五三頁）。嗣被告於同日偵查中，雖否認販
    售海洛因牟利，惟仍明確供稱「是朋友需要時，我向長腳拿的，我並沒有拿到好
    處」、「八十七年四月間，幫人家調過二十多次的海洛因」、「沒有從中賺錢，
    但我朋友都會拿一點點送我吸食」等語（參見同上卷四五、四六頁），前後所供
    販賣之情節均大致相符，其於偵查中亦無在警局訊問時有被不實取供之陳稱，參
    以被告於本院查獲前另案亦曾於八十七年二月四日施用毒品在台中市○○路為警
    查獲時，於警訊中亦供承其查扣六包毒品（已在該施用毒品案沒收銷燬）係向「
    長腳」者購買之情事（見台中地檢八十七年偵字第三○○六號卷第十二頁、本院
    卷第一○五頁、第一○九頁），足見被告於本件所供海洛因向長腳者購買後又轉
    售他人係為實情。又被告事後雖辯稱警訊時並未依法錄音，且該筆錄係遭警員所
    騙而製作，不得採為證據云云，然按刑事訴訟之目的固重在發見實體真實，其手
    段應合法正當，以保障人權。依刑事訴訟法第二百二十九條至第二百三十一條之
    規定，司法警察（官）固有調查犯罪嫌疑人犯罪情形及蒐集證據之職權，而得詢
    問犯罪嫌疑人，惟依同法第一百條之二準用同法第一百條之一第一項之規定，司
    法警察（官）詢問犯罪嫌疑人，除有急迫情況且經記明筆錄者外，應全程連續錄
    音；必要時，並應全程連續錄影。考其立法目的，在於建立詢問筆錄之公信力，
    並擔保詢問程序之合法正當；亦即在於擔保犯罪嫌疑人對於詢問之陳述係出於自
    由意思及筆錄所載內容與其陳述相符。故司法警察（官）詢問犯罪嫌疑人如違背
    上開規定，其所取得之供述筆錄，究竟有無證據能力，原應審酌司法警察（官）
    違背該法定程序之主觀意圖、客觀情節、侵害犯罪嫌疑人權益之輕重、對犯罪嫌
    疑人在訴訟上防禦不利益之程度，以及該犯罪所生之危害，暨禁止使用該證據對
    於抑制違法蒐證之效果，及司法警察（官）如依法定程序有無發現該證據之必然
    性等情形，本於人權保障與社會安全之均衡維護精神，依比例原則，具體認定之
    。但如犯罪嫌疑人之陳述係屬自白，同法第一百五十六條第一項已特別規定「被
    告之自白，非出於強暴、脅迫、利誘、詐欺、違法押或其他不正之方法，且與
    事實相符者，得為證據。」，則被告在警詢之自白如係出於自由意思而非不正之
    方法，且其自白之陳述與事實相符，縱令司法警察（官）對其詢問時未經全程連
    續錄音或錄影，致詢問程序不無瑕疵，仍難謂其於警詢自白之筆錄無證據能力，
    最高法院八十八年度台上字第五七六二號判決足資參照。是以，司法警察（官）
    違反第一百條之一第一項未全程連續錄音，並非即該當於以強暴脅迫等相類似之
    手段為判斷基準之「其他不正方法」，也並不當然對於自白之任意性有所影響，
    只是仍可依「相對排除、利益衡量」之證據排除法則，對於證據能力予以取捨爾
    ，要不得僅以警訊筆錄未全程錄音，逕認該項證據不可採。查本件警訊筆錄製作
    時雖未錄音，業据製作筆錄之員警即證人丁○○供明在卷，惟其亦於本院審理時
    結證：我們訊問被告時因為有毒品二十四包都已分裝好，還有賣毒品的帳單二張
    ，拿來問被告他自己就說有賣毒品，所以他並不是我們只有告訴他有電話錄音他
    就承認販毒，因為有那些物證，所以他才承認，我們並沒有用欺騙方式讓他自己
    承認販賣毒品，而且警訊筆錄我們並沒有打被告，確實根據他所述來製作都符合
    他講的意思等語（參見本院更一卷第五十三頁、更三卷第八十一頁、更四審卷八
    八頁），被告於本院審理時亦供稱：他們（指警員）訊問時沒有照我所說海洛因
    係供自用，而記載為供轉賣之用外，並沒有以不正當方法騙我自白販賣毒品等語
    （參見本院更四審卷六八頁），況被告於警訊時如未對案情有所陳稱，何以警員
    可製作長達四張八頁之筆錄附卷，則警方訊問被告時有無告知有電話錄音與否，
    顯與被告上開自白取得並無相關連，難認其警訊之自白係出於詐欺或其他不正之
    方法所為，且被告在警訊時之陳述如有非任意性之情節，何以就安非他命及海洛
    因之供稱係「安非他命純粹供自己吸食用，沒有販賣供他人吸食，海洛因除供自
    己注射外，部分再轉售他人」云云，兩者之供稱明顯不同，又依實務上之被告常
    常避重就輕之習性，被告如非有施用海洛因以外之犯行，何須在同日之偵查中，
    既否認販賣海洛因後，復陳稱不利於己之上開供詞，自與常情有異，況該偵查中
    所稱調貨，沒有從中賺錢云云，顯與被告嗣後施用毒品之陳稱，南轅北轍，明顯
    不相同，被告前復有施用毒品之前科，自知其意義有別，再參以被告於上開警訊
    筆錄上有多次捺印確認等情，足見被告於警訊時供詞之任意性應無可置疑，而警
    員雖有未錄音之瑕疵，然揆諸上開見解，尚不能認為被告於之供述係非出於自由
    意識而為，被告於警訊中之自白應得採為不利被告之證據。
  (二)依被告於八十七年七月二十四日偵查中所供，並無該扣案帳單二張係賭博用記載
    之陳稱，此有該訊問筆錄可稽（參見同上卷四四至四六頁）。嗣被告於八十七年
    九月二十九日在臺灣臺南地方法院檢察署偵查中，雖陳稱「有的是賭博欠的帳，
    有的是我向長腳買藥算我自己花多少錢，還有買給他們那些賭博的人吃」、「我
    剛剛之意思，不是賣給賭博的人，而是我買藥的錢記下來」、「賭場在臺中市○
    ○路○段五號」云云（參見該署八十七年度偵字第一一三三三號卷九、十頁），
    並於八十七年十月二十一日再供稱「（第二張）真的是他們在這裡賭博，他們輸
    的，我幫忙記帳」、「他們在那邊玩大老二，我們有放錢，是他們輸的欠的」云
    云（參見同上卷二四、二五頁），核與案發時之警訊及偵查中之所供，已有不符
    ，可見其嗣後改稱之詞，係圖卸刑責之辯，已極明確。且扣案之帳單二張所記載
    之內容，經核與被告前述警訊筆錄所供大致相符，有該帳單二張扣案可稽（參見
    第一五三九九號偵查卷二十、二一頁），而上開帳單二張係在被告臺中市○○路
    居處查獲並已記載完成之情事，有警局檢查紀錄在卷可稽，則被告上開被查獲之
    帳單既已事先完成，並非在警局由警員訊問案情時要被告臨時所製作，是該帳單
    如非販毒記載之用，被告於警局及第一次偵查中，何以不直接陳明反而為上開不
    利己之陳稱，並且在臺南地檢署時改稱係伊賭博記帳或向長腳買藥記載之用（參
    見該署八十七年偵字第一一三三三號卷第九頁反面），均與常情有悖。又被告於
    警訊時就該帳單之供稱，至為詳細，雖兩張內容並非完全相符，但亦無明顯矛盾
    可指，該證物且係被告之筆跡，亦為被告所是認，足見被告確有上開販賣第一級
    毒品之情事，不容被告空口狡辯卸責。
　(三)本件案發當日，警方雖係以臨檢方式，未持搜索票即進入被告位於台中市○○路
    四十九號七樓之二之住處實施搜索，因而查獲海洛因二十四包及帳單二紙，然員
    警丁○○於本院證稱：我們已經監控被告很久，知道他平常有在巷口交易毒品重
    大嫌疑情形，因為他都在那邊跟不知名對象接洽動作，怕人看見的樣子，所以我
    上回作證時講的，在查獲兩、三天有看到被告與人在交易毒品情形，所以也就開
    始注意他，因為交易地方在巷口，不容易掌握，很容易就逃跑，而且交易時間不
    固定，不容易埋伏，所以才沒有當時就去抓他，因為收集更明確的證據，所以當
    天我們等被告回來後，我們才進去被告住處、當時我們在被告所住的大樓是要監
    控另外一個槍枝的案子，但是在管理處有發現被告交易毒品情形，所以我們一邊
    注意槍枝的案子，一邊也在監控被告交易毒品情形，後來槍枝案子沒有查獲到，
    準備要離開，但是發現他有販毒嫌疑，所以就去查被告住處等語（參見本院更四
    審卷八七、八八頁），故本案之臨檢係因警員於該處監控另一槍砲案件時，發現
    被告涉嫌違反毒品危害防制條例，嫌疑重大，方至被告住處搜索，是本案臨檢具
    有合理之根據，非出於司法警察主觀之推測或想像，且本件被告係於八十七年七
    月二十四日在刑事訴訟法關於搜索規定於九十年一月十二日修正公布施行之前為
    警所查獲，原吾國刑事訴訟法之目的乃在查明事實之真相，以適用適當之刑罰法
    令來實現國家之刑罰權，使應受處罰之人受到應有之處罰，因此修正刑事訴訟法
    之前證物縱係未依法之搜索取得，該項證物仍有別於被告非出於自由意志之自白
    ，在作為調查事實真相之手段，並無不可靠之處，亦應無將其排除作為被告犯罪
    證據之必要，是本案查獲當時縱有被告所指之是否符合搜索要件而有違法搜索事
    由，乃屬執行人員應否負其應有法律責任之另一問題，並無排除其證據能力之必
    要，故被告辯稱警方以違法搜索取得之帳單及海洛因二十四包應排除其證據能力
    云云，亦不足採。
　(四)雖被告於原審及本院審理時，一再否認該帳單乃其販售海洛因之帳目，惟其先是
    辯稱「二張帳單我用來記載我和朋友賭博『大老二』，我所贏得之金額，我賭贏
    他們欠我的，我就記在上面」云云，嗣後改辯稱「是賭帳，要給『吉』去要的，
    我沒有賭，他們輸我記下來的」、「是我借給他們的，是玩大老二的，我偶而有
    去玩，是他們輸我借給他們錢」、「帳單上有些不是我寫的」云云（參見原審卷
    十六、二一頁），前後所供未能一致，亦與上開在臺灣臺南地方法院檢察署偵查
    中陳稱係向長腳購買毒品之情節未能相符，已難認係真實。況證人即承辦警員丁
    ○○於原審時先證稱：當初查獲帳單後，曾以之詢問被告有無販賣海洛因，被告
    答稱帳單乃販賣海洛因所用，販售之對象即係帳單上所載之人，但對來源交待不
    清等語（參見原審卷三四頁），又於本院前審及更審先後證稱「被告是如此供稱
    ，且是出於其自由意志下供稱，他的意識很清醒，也未刑求‧‧‧被告於八十七
    年四月二十八日就開始轉售毒品給別人，是依照帳單上記載的價錢出售，地點、
    次數、數量沒有講，出售金額就是如帳單上所記載的，出售對象就是如帳單上所
    記載的綽號」、「無意中看到被告和別人進出頻繁‧‧‧就去抓被告」、「被告
    警訊時有承認販毒」等語（參見本院更一卷第五三頁，更三卷八十頁）。且證人
    廖國珒於本院前審及更審亦證稱「住在被告住處附近，也是小學同學，我常到被
    告家」、「警察沒有打我‧‧‧在大辦公室製作警訊筆錄，我二人分開，我是沒
    有看到被告製作筆錄情形，也未看到警察打被告」、「有四、五個警察來抓我們
    ，在分局訊問的警察不一樣，是分開訊問」、「打電話給被告時，被告在昌平路
    」等語（參見本院更一卷五三頁，更三卷五七、五八頁），則被告及證人廖國珒
    在查獲時，既由不同之警員在同一辦公室製作兩人之筆錄，證人且明確證稱兩人
    均未被警察所毆打，則被告所辯其未販毒云云如屬實，何須在警訊及偵查中為上
    開不利己之陳稱，益見前開警訊筆錄係被告於自由意志下所供無誤，被告嗣後辯
    稱警局筆錄係警員自行製作，該帳單係記載賭帳云云，核係卸責之詞，自難採信
    。再者，卷附之帳單中有出現「長腳」之名，而據被告供稱伊是向「長腳」購買
    毒品等語，益足徵該帳單應係被告買賣毒品交易之紀錄無疑。而被告於本院審理
    時供稱：扣案帳單第二張是根據第一張收支情形加以核算後我製作的最後統計的
    結果，最後要跟這些人核算帳目是以第二張統計結果，統計數目是從第一張帳目
    加減以後的最後統計數字，應該以第二張為最後核算結果，第一張記載帳目都已
    經騰算到第二張數字，以第二張為準等語（參本院更四審卷一０四頁），是應以
    再核算後之第二張如附表所示為交易之內容為可採，均附此載明。
　(五)被告於本院審理時，聲請傳喚證人章仁龍、江文德、黃助來三人，欲證明該帳冊
    係記載賭帳之情事。證人江文德於本院先證稱「一支牌十元」、「平時輸贏最多
    一萬元，最少幾十元」、「我輸比較多」、「文一千元是我欠的」云云（參見本
    院上訴卷五九、六十頁），於本院前審證稱：伊在被告昌平路住處玩撲克牌，欠
    了一千元，係朋友間賭博，沒有主持人云云（參見本院更二卷三六頁）；證人章
    仁龍於本院證稱「玩牌二、三十次，一個月玩四、五次」、「我尚欠被告一次一
    千元，一次五千元」云云（參見本院上訴卷七九頁）；證人黃助來先於本院證稱
    「欠被告九千五百元，帳冊上的來即是我‧‧‧先借一次六千五百元、後來又陸
    續借了三千元，一共欠九千五百元」云云（參見本院上訴卷一百十八頁），於本
    院更審證稱：伊在被告昌平路住處玩撲克牌賭博，有欠錢，沒有主持人云云（參
    見本院更二卷三七頁）。惟何以三位證人均係欠帳而可多次賭博，顯與常情有違
    ，又依第一張之帳單所載，積欠債款者多達二十餘近三十人，依另紙抄錄之帳單
    所載，亦有多達十八人之眾，所記載之款又甚多非僅一筆者，顯然帳單上所記載
    者，並非一般朋友間賭博之欠款。再者，其中證人黃助來先則稱其所欠者係借款
    ，後又稱係賭債，前後不一致，證人江文德、黃助來均稱：係朋友間賭博，無主
    持人等情，苟真如此，則何須由被告登載於總帳，再轉抄錄於另紙帳單，由被告
    持以前往各處收帳？且核與被告於警訊供稱帳單上之代號如「右」、「搖」、「
    雄」、「吉」、「富」等，伊並不知道他們真實姓名年籍地址之供詞，明顯不符
    （參見一五三九九號偵查卷十頁），可見上開證人所證述之情節，核與事實不符
    ，尚難據為被告之有利認定。況被告均無法提出客觀證據，證實該帳單上之代號
    即係該等證人，或提供本院其他代號如「右」、「搖」、「牛」等人真實姓名及
    住居所，以供傳喚調查，可見被告上開所辯，係畏究之詞，而證人黃助來、江文
    德與章仁龍所供係迴護被告之詞，均難採信。
　(六)被告於本院前審請求傳訊證人廖國珒，以證明其住處無電話可供連絡，其並未有
    前開販賣毒品之犯行，經本院傳喚後，證人廖國珒雖於本院前審證稱「我常到被
    告家，不知道他有無用電話與人家聯絡買賣毒品，也未看過，他住的地方沒有電
 話」云云（參見本院更一卷五二頁），但經本院於更審時提訊證人廖國珒，依渠
    所供「當天我打電話給被告，他從昌平路帶我去北屯路」、「當天我們騎機車從
    昌平路回北屯路時，不知道警察已在樓下」等語（參見本院更三卷五七、五八頁
    ），可見被告被查獲之北屯路雖無裝設室內電話，但證人廖國珒打電話給被告後
    ，被告即能迅速與證人會合，則被告北屯路住處縱無電話，亦難為被告未有販賣
    毒品之有利認定。況依被告警訊之供稱是以呼叫器為連絡方式，已如前述，是被
    告上開居住處所有沒有電話，顯無礙其等交易之進行，至為顯明。又被告於案發
    至今多次更審中，均無法提供其所持有之毒品海洛因二十四包，係查獲前一日下
    午所購買之證據，以供調查，被告且係將毒品放在北屯路居處，查獲當日被告係
    先從昌平路接到廖國珒電話後前往該居處被查獲，則被告持有該毒品之時間已無
    從證明係當日，何以地點又須置於不同處所，並且在廖國珒需求時，即供廖國珒
    施用一次（參見一五三九九號偵查卷四六頁之勘驗結果），均與一般自行施用之
    情節，明顯有異，是被告遭查獲時雖未一併查獲磅秤、葡萄糖等物，亦難據以該
    毒品係被告自行施用之有利認定。且該毒品之純度如何，每包重量為何，其售價
    應如何等等，核與被告是否有販賣毒品，並無直接關連，亦難為被告有利認定。
    是依上所述，被告販賣毒品海洛因之犯行，已係昭然若揭，至為明確，被告於本
    院前審請求函詢上開呼叫器之通聯紀錄，以查明帳單內代號之人乙節（參見本院
    上訴卷九二頁），因代號之人，被告既不知其真實姓名為何，有如上述，自無法
    證明通聯紀錄之人即為上開代號者，亦無從為被告之有利證明，顯無函調必要。
　(七)扣案之白粉二十四包，經送法務部調查局鑑定結果，均係海洛因，淨重一○‧一
    一公克，包裝重六‧五一公克，純度百分之二六‧五五、純質淨重二‧六八公克
    之事實，有該局之鑑定通知書乙紙附卷可稽（參見第一一三三三號卷二十頁），
    是該扣案之白粉確係第一級毒品海洛因之事實，要堪認定。經本院依被告選任辯
    護人之聲請，將扣案證物送請鑑定其成分為那些物質及重量各為多少等等，以便
    核對是否與帳單記載相符，乃函請法務部調查局再次鑑定，該局函覆稱：「一：
    扣案毒品經以定性覆驗結果發現其中除海洛因成分外，尚有包括葡萄糖、甘露糖
    、阿拉伯膠糖等在內的醣類混合物成分，以及咖啡因及其他相當含量之不明摻混
    物。因檢品中醣類成分相當複雜，且本局現無相關標準品可供定量，無法進行含
    量測定，故歉難回覆該案醣類含量問題。二：本案摻混物尚發現有咖啡因及多量
    不明物質，亦因種類複雜無法一一檢測及定量。然可確知本案檢品摻混情況並不
    單純。三：有關毒品純度之測定，需有標準樣品、理想之設備及嚴謹之作業程序
    才能檢測判定。一般無法僅由人犯供訴之摻混情況輕率決定，故來函附件所稱情
    況係屬無客觀依據之說法，應不足以採信」之情事，有該局八十八年十一月二十
    三日陸八八○八七○七四號函文在卷可稽（參見本院上訴卷七三頁），依此函
    文及上開鑑定結果，參以被告於警訊時供稱「伊先取出三分之一留供自己施用，
    再摻入三分之一之葡萄糖稀釋海洛因後出售」之情節至為吻合，可見被告辯稱該
    毒品全係供自己施用云云，礙難採信。再者，被告於警訊中供稱「我沒有用磅秤
    來分裝，每次有人委託購買時，均以大約重量賣出」等語（參見同上卷第十頁背
    面），是被告既無使用磅秤精確分裝，扣案之海洛因所載，每包重量不同，自屬
    當然，不足為被告有利之認定。且上開海洛因其海洛因數量非少，依常情顯非全
    供己施用而已，況被警查獲時已分裝成二十四包，較之一般所查獲施用海洛因之
    案例，鮮有此種已經分裝成數十包之情形，而被告及證人廖國珒於警訊中亦均陳
    稱：被告有給過廖國珒施用海洛因之情事（參見第同上卷第十頁背面、十六頁）
    ，足見該分裝乃被告為便於販賣所分裝，而非僅供己施用，益徵被告係以營利之
    意圖，連續販入海洛因，併有轉售圖利之犯行。又本件被告意圖營利連續販入毒
    品，併再轉售圖利，事證明確，有如上述，縱因被告事後堅不供出其各次販賣數
    量、地點等，惟被告販賣時間及總額已得確定如上，自無礙其販賣罪責之成立至
    明（參照最高法院八十九年台上字第四○一五號判決意旨）。綜上所述，被告確
    有販賣海洛因之情事，至為明確，其上開所辯，核係卸責之詞，難以採信，是其
    上開犯行，洵堪認定。
二、按販賣毒品並不以販入後，復行賣出為構成要件，如被告以營利為目的販入海洛
    因，其販賣罪責即已完成（參照最高法院二十五年非字第一二三號判例意旨）。
    次按海洛因係肅清煙毒條例第二條所稱之煙毒，亦係八十七年五月二十日修正公
    布，並於同月二十二日生效施行之毒品危害防制條例第二條第二項第一款所規定
    之第一級毒品。又按連續犯及從一重處斷之罪，如其中一部分行為，已在刑法施
    行以後，即應依刑法處斷，無適用同法第二條第一項但書之餘地（參照最高法院
    二十七年上字第一六○七號判例意旨）。茲查被告連續販賣海洛因之行為，既跨
    越新舊法，自應逕適用毒品危害防制條例處斷，是核被告所為，係犯毒品危害防
    制條例第四條第一項之販賣第一級毒品罪。公訴意旨所載之起訴法條認應依同條
    例第五條第一項之意圖販賣而持有第一級毒品罪論科，容有誤載，起訴法條應予
    變更。被告多次持有海洛因之低度行為，應為販賣之高度行為所吸收，均不另論
    罪。又其先後多次販賣之犯行，時間緊接，所犯構成要件相同，顯係基於概括之
    犯意反覆為之，為連續犯，應以一罪論，而該罪之法定刑為死刑或無期徒刑，依
    法不得加重，僅就得併科罰金部分加重。且被告前於八十二年間，因違反肅清煙
    毒條例及麻醉藥品管理條例等案件，經原審判處有期徒刑三年二月並確定，於八
    十六年七月二十三日執行完畢之情事，有臺灣臺中地方法院檢察署刑案資料查註
    紀錄表及本院、原審被告全國前案紀錄表各一份在卷可按，其於五年以內再犯本
    件有期徒刑以上之罪，自係累犯，該罪之法定刑為死刑或無期徒刑，不得加重，
    僅就法定刑中得併科罰金部分加重之，並依法遞加重之。惟查被告雖有販賣海洛
    因之犯行，惟其牟取者，僅為本身施用海洛因之代價，販賣之時間不長，所得有
    限，並未以之攫獲暴利，所以淪落至此，無非係因毒癮難戒所致，其所生之危害
    ，究不若專以販毒維生之毒梟可擬，觀其犯罪之客觀情狀顯非不可憫恕，即令科
    以上開條例第四條第一項所定之最輕本刑無期徒刑，仍嫌過苛，情輕法重，爰依
    刑法第五十九條之規定，減輕其刑，並依法先加後減。而死刑減輕者為無期徒刑
    或為十五年以下十二年以上有期徒刑，無期徒刑減輕者為七年以上有期徒刑，刑
    法第六十四條第二項、第六十五條第二項定有明文。原審經審理結果，認被告罪
    證明確，予以論科，固非無見，惟查：被告之行為既跨越新舊法，原審未說明可
    直接適用毒品危害防制條例處斷之依據，已有未合。又本件雖得併科罰金，但原
    審未一併諭知併科，卻於據上論斷欄引用刑法第四十二條第三項，亦有贅引之情
    事。況依毒品危害防制條例第十九條第一項之規定，犯販賣毒品之罪所得之財物
    ，應依法沒收之，如全部或一部無法沒收時，追徵其價額或以其財產抵償之。本
    件被告販賣毒品所得，依偵查卷二十一頁之記載一一核算，總共合計為十三萬二
    千五百五十元，原審未為上開沒收等之諭知，亦有未合。被告提起上訴，否認有
    販賣犯行，依上所述，難認有理由。惟原判決既有上開可議，即屬無可維持，應
    由本院撤銷改判。爰審酌施用海洛因戕害人體身心至劇，被告知之甚明，為滿足
    自己之毒癮，不惜使毒品蔓延，危害他人，及其犯罪之手段、犯後態度等一切情
    狀，量處如主文第二項所示之刑，且依其犯罪之性質，亦有褫奪公權之必要，併
    依刑法第三十七條第二項之規定，宣告褫奪公權六年，以示懲儆。至扣案之海洛
    因二十四包（驗餘淨重一○‧一一公克、純度百分之二六‧五五、純質淨重二‧
    六八公克），乃本件所查獲之毒品，應依毒品危害防制條例第十八條第一項前段
    之規定，予以沒收銷燬之。帳單二張，其中第一五三九九號偵查卷第二十頁所附
    者為最先記載之收支帳目，同卷第二十一頁所附者為被告最後騰算統計之帳目，
    此經被告於本院審理時所供明（參見本院更四審卷一０四頁），被告雖辯稱該二
    紙帳單均係賭博所用，尚難採信，如前所述，則均屬被告所有供販賣海洛因所用
    之物，應依同條例第十九條條第一項宣告沒收。而販毒所得之十三萬二千五百五
   十元，應依同條例第十九條第一項諭知沒收之，如全部或一部不能沒收時，以其
    財產抵償之。而另外查獲之安非他命、安非他命吸食器，則應於被告施用毒品犯
    行中依法處理，附此敘明。
三、又公訴意旨另以：被告係連續販賣毒品海洛因至八十七年七月二十日止，於不詳
    姓名男子多次云云，然本件除上開犯罪時間被告確有連續販賣毒品，事證明確已
    如上述外，雖被告於警訊供稱「我最後一次轉售海洛因是八十七年七月二十四日
    零時許，於臺中市○○路○○路，以每小包三千元代價轉售給綽號『協哥』之人
    」云云，惟核與上開認定犯罪之事證及扣案帳單所載出現最後時間係八十七年六
    月廿四日，並不相合外，且依證人丁○○於本院所證「當天查獲二十包毒品外
    ，並未發現被告與人有交易」等語（參見本院更三卷八二頁），佐以被告係於八
    十七年七月二十四日凌晨零時三十分許被查獲，亦未查獲身上三千元現金，該帳
    單且無該三千元之記載等情，堪認被告於警訊所供「我最後一次轉售海洛因是八
    十七年七月二十四日零時許，轉售給綽號『協哥』之人」云云，尚難採取。又雖
    依證人丁○○於本院所證「查獲前二、三天看到被告與人交易毒品」，亦乏事證
    ，資以證明其犯行，此外亦查無其他事證足認此部分公訴人所指之被告犯行，惟
    與上開論罪部分有連續犯之裁判上一罪關係，爰不另為無罪之諭知。
據上論斷，應依刑事訴訟法第三百六十九條第一項前段、第三百六十四條、第二百九
十九條第一項前段、第三百條，毒品危害防制條例第四條第一項、第十八條第一項前
段、第十九條第一項，刑法第十一條前段、第五十六條、第四十七條、第五十九條、
第三十七條第二項，判決如主文。
本案經檢察官乙○○到庭執行職務。
中      華      民      國      九十一  年      五      月      廿一    日
                                臺灣高等法院臺中分院刑事第一庭
                                      審判長法  官　陳　紀  綱
                                            法  官　陳　登　源
                                            法　官  蕭  錦  鍾
右正本證明與原本無異。
如不服本判決應於收受送達後十日內向本院提出上訴書狀，其未敘述上訴之理由者並
得於提起上訴後十日內向本院補提理由書（均須按他造當事人之人數附繕本）。
                                            書記官  蘇  昭  文
中      華      民   國      九十一  年      五      月      廿一    日
毒品危害防制條例第四條第一項：
製造、運輸、販賣第一級毒品者，處死刑或無期徒刑。處無期徒刑者，得併科新台幣
一千萬元以下罰金。
附表：
┌─────────┬───────┬─────────┬───────┐
│販賣對象（代號）  │ 價  格（元） │ 販賣對象（代號） │  價 格（元） │
├─────────┼───────┼─────────┼───────┤
│右                │   一三五○○ │搖                │   一八九○○ │
├─────────┼───────┼─────────┼───────┤
│雄                │     八○○○ │吉                │   一三六○○ │
├─────────┼───────┼─────────┼───────┤
│富                │   一○○○○ │來                │     九五○○ │
├─────────┼───────┼─────────┼───────┤
│協哥              │     七二○○ │洲                │     九○○○ │
├─────────┼───────┼─────────┼───────┤
│文                │     一○○○ │龍                │     六○○○ │
├─────────┼───────┼─────────┼───────┤
│世                │     三五○○ │俊                │     七五○○ │
├─────────┼───────┼─────────┼───────┤
│良                │   一○二○○ │昇太              │     三○○○ │
├─────────┼───────┼─────────┼───────┤
│學                │     四七○○ │添                │     三○○○ │
├─────────┼───────┼─────────┼───────┤
│錢                │     二五○○ │牛                │     一四五○ │
├─────────┴───────┴─────────┴───────┤
│總計：一三二五五○元                                                  │
└───────────────────────────────────┘
                                                                       Ａ
